【裁判字號】    99,抗,513
【裁判日期】    990510
【裁判案由】    聲請定其應執行刑
【裁判全文】
臺灣高等法院刑事裁定                   99年度抗字第513號
抗  告  人
即 受刑 人  甲  ○
上列抗告人因聲請定其應執行刑案件，不服臺灣臺北地方法院中
華民國99年3月23日裁定（99年度聲字第635號），提起抗告，本
院裁定如下：
    主  文
抗告駁回。
    理  由
一、原定意旨略以：抗告人即受刑人甲○因違反毒品危害防制條
    例等案件，經最高法院、本院、臺灣板橋地方法院及原審法
    院先後判決處如附表所示之刑，均經分別確定在案，有各該
    判決書、本院被告前案紀錄表等附卷可稽。茲檢察官聲請定
    其應執行之刑，經審核認其聲請為正當，爰依刑事訴訟法第
    477條第1項、刑法第53條、第51條第5款，裁定應執行有期
    徒刑3年。
二、抗告意旨略以：按「數罪併罰，有二裁判以上者，依刑法第
    五十一條之規定, 定其應執行之刑」，「宣告多數有期徒刑
    者，於各刑中之最長期以上，各刑合併之刑期以下，定其刑
    期。但不得逾三十年」，刑法第53條、第51條第5款分別定
    有明文。又刑法第56條連續犯之規定業於94年2月2日修正公
    佈刪除，並於95年7月1日施行，而連續犯之所以廢除係因實
    務界對於「同一罪名」認定過寬，所謂「概括犯意」經常可
    連綿數年之久，且在採證上多於寬鬆，致過度擴張連續犯原
    為數罪之本質及刑罪之公平原則考量，過去視為連續犯之犯
    罪原則上應回歸數罪併罰處罰，惟新制之一罪一罰獨對吸食
    毒品部分有欠公允。按照新法實施以來，各法院對其罪犯所
    判之例，如「最高法院98年台上字第6192號，詐欺罪所判之
    刑1年6月1次、1年4月2次、1年2月6次、1年1月7次，1年1次
    ，合計30年7月，應執行有期徒刑4年」、「臺北地方法院98
    年訴字第1501號竊盜8月1次、詐欺3月3次、偽造文書5月2次
    、4月6次，合計4年3月，應執行有期徒刑1年4月」，其審判
    過程與吸食毒品之不同處，只差在上開裁判在判決前大致都
    會吸收為同一審法官審理判決，而吸食毒品案件則無。觀諸
    受刑人所犯毒品危害防制條例等案件，其定應執行刑所減少
    之刑微乎其微，兩造間不公之處昭然可見。適用同一刑法，
    何以落差如此鉅大，使抗告人對刑法之公平性原則深感疑惑
    。再就比例原則論之，毒品危害防制條例中之吸食毒品罪依
    現況一罪一罰，而同條例吸食毒品均有成癮性，反覆施用，
    長期下所犯數次犯行，依現況判決刑度已與販賣行為不遑多
    讓，更有甚之，惟販賣係屬高度犯罪行為，何等同吸食之低
    度行為論之？依照比例所獲之罪責等同，但行為之高低相差
    鉅大，顯見違背比例原則之處，殊其明確。請給予受刑人一
    個悔過向上的機會，並予一個從輕利於受刑人之合理公平之
    裁定云云。
三、按裁判確定前犯數罪者，併合處罰之，有二裁判以上者，依
    刑法第五十一條之規定，定其應執行之刑，同法第50條、第
    53條分別定有明文。次按法院就自由裁量權之行使，除不得
    逾越法律所規定範圍之外部性界限外，另應受比例原則、公
    平正義原則之規範，謹守法律秩序之理念，體察法律之規範
    目的，使其結果實質正當，合於裁量之內部性界限，俾與立
    法本旨相契合。刑法第51條第5 款規定數罪併罰，宣告多數
    有期徒刑者，應於各刑中之最長期以上，各刑合併之刑期以
    下，定其應執行之刑期，但不得逾30年，其就數罪併罰，固
    非採併科主義，而係採限制加重主義，就俱發各罪中，以最
    重之宣告刑為基礎，由法院參酌他罪之宣告刑，裁量加重定
    之，且不得逾法定之30年最高限制，此即外部性界限。法院
    為裁判時，二者均不得有所踰越。在數罪併罰，有二裁判以
    上，定其應執行之刑時，固屬於法院自由裁量之事項，然仍
    應受前揭外部性界限及內部性界限之拘束（最高法院94年度
    台非字第233 號判決、96年度台上字第7583號判決參照）。
四、經查：本件抗告人所犯如原審附表所示各罪，經臺灣板橋地
    方法院、原審及本院先後判處罪刑確定，原審參酌受刑人所
    犯如原審附表編號1、2、3所示之毒品案件，曾經法院定應
    執行有期徒刑2年2月，所犯如原審附表編號4、5所示之毒品
    案件，曾經法院定應執行有期徒刑1年，定其應執行刑為有
    期徒刑3年，經核原審所定之上開應執行刑，係在各宣告刑
    之最長期（1年4月）以上，各刑合併之刑期（3年8月）以下
    ，合於刑法第51條第5款規定所定之外部界限，復未逾自由
    裁量之內部界限，揆諸前揭說明，依法並無違誤。至抗告人
    所舉事例，均屬個案審判中量刑之參考，尚非本件判決確定
    後定應執行刑法院所得調查審酌之事項，受刑人執此指摘原
    裁定有違反比例或公平原則之情事，自無足採。因此，受刑
    人之抗告意旨指摘原裁定不當云云，並無理由，應予駁回。
據上論結，應依刑事訴訟法第412條，裁定如主文。
中    華    民    國    99    年    5     月    10    日
                  刑事第二十一庭審判長法  官 蔡聰明
                                      法  官 楊力進
                                      法  官 許永煌
以上正本證明與原本無異。
如不服本裁定，應於收受送達後五日內向本院提出抗告狀。
                                      書記官 江采廷
中    華    民    國    99    年    5     月    12    日

司法院資訊處製作；財團法人民間司法改革基金會備份。
